【裁判字號】    98,台上,6212
【裁判日期】    981022
【裁判案由】    業務過失致人於死
【裁判全文】
最高法院刑事判決            九十八年度台上字第六二一二號
上  訴  人  甲○○
上列上訴人因業務過失致人於死案件，不服台灣高等法院中華民
國九十六年六月十三日第二審判決（九十六年度交上訴字第七五
號，起訴案號：台灣新竹地方法院檢察署九十四年度偵續字第二
二號），提起上訴，本院判決如下：
    主  文
上訴駁回。
    理  由
按刑事訴訟法第三百七十七條規定：上訴於第三審法院，非以判
決違背法令為理由不得為之；是提起第三審上訴，應以原判決違
背法令為理由，係屬法定要件；如果上訴理由書狀並未依據卷內
訴訟資料具體指摘原判決不適用何種法則或如何適用不當，或所
指摘原判決違法情事顯與法律規定得為第三審上訴理由之違法情
形不相適合時，均應認其上訴為違背法律上之程式，予以駁回。
本件原判決撤銷第一審之科刑判決，改判仍論處上訴人甲○○從
事業務之人，因業務上過失致人於死罪刑（處有期徒刑六月），
已詳敘其認定所憑之證據及認定之理由；自形式上觀察，原判決
並無違背法令之情形。上訴人之上訴意旨略稱：(一)汽車駕駛人固
有隨時警戒前方預防危險發生之義務，但如非在前方發生之危險
，即無此注意義務。本件綜觀相關證人之證述，被害人陳庶全係
騎機車從後迫近上訴人所駕駛之聯結車，上訴人已無從注意預防
危險之發生，且陳庶全係酒醉騎車，此為上訴人不可知之違規行
為，上訴人亦有因信賴原則而免責之適用。原判決認上訴人未注
意而有過失，顯有違誤。(二)原判決認定係上訴人駕駛聯結車因道
路縮減迫近陳庶全機車而造成「壓迫點」，陳庶全為閃避，乃偏
右致撞擊違規逆向停在道路外側之高淑蘋（經判刑確定）之車，
陳庶全因而人車倒地受傷死亡等情。但所謂之「壓迫點」，究在
何處？原審未予調查，有證據調查未盡之違法，且係高淑蘋違規
逆向停車直接引起陳庶全之死亡，上訴人縱有過失，亦因高淑蘋
之過失行為介入，其間之因果關係中斷，原判決認上訴人應負過
失致人於死罪責，顯屬違法。(三)道路一般寬度至少在三點二五公
尺以上，而證人張憶茹證稱其所騎機車與上訴人駕駛聯結車交會
時，其已騎到路邊白線，則其所騎機車與上訴人駕駛之大貨車相
距至少有四公尺以上，其卻證稱相距二、三公尺，足見其對於距
離之判斷有相當之誤失，是張憶茹證稱上訴人聯結車與陳庶全機
車間隔不到二十公分，顯失精準，且張憶茹及坐於其機車後之呂
玉蓮關於聯結車係在縮減車道前或縮減車道上超越陳庶全機車，
陳庶全係何時倒地等，二人證述均有不同，原判決未詳查，而採
張憶茹之證言為不利上訴人之認定，其採證違法等語。
惟查：原判決依憑上訴人坦承陳庶全原係騎機車在其右前方等情
，證人張憶茹於第一審之證述，檢察官履勘現場之勘驗筆錄及所
拍之照片，檢察官之相驗屍體證明書，道路交通事故現場圖及現
場照片，中央警察大學民國九十四年十二月二十九日校鑑科字第
0940004232號鑑定書及九十五年六月六日校鑑科字第0950002596
號函等證據，詳為說明上訴人有本件業務過失致人於死犯行之認
定理由，並就上訴人辯稱其所駕駛聯結車係在黃網線及雙黃線以
前即縮減車道前已超越陳庶全之機車，陳庶全係在其超車後有大
約十幾公尺始倒下，其聯結車有與機車保持安全距離，二車並未
擦撞，陳庶全係因酒醉而撞擊停於道路外之車輛致死，其並無過
失等語，認非可採，予以指駁。經核俱與卷內資料相符，原判決
並無違背法令之情形。復按：（一）原判決事實係認定陳庶全騎
機車行駛在上訴人所駕駛聯結車之右前方，上訴人在縮減車道時
超越陳庶全之機車，疏未注意陳庶全機車行進之動向並與之保持
適當之安全間隔及併行距離，而陳庶全因酒後騎車反應能力較慢
，突遇左後側近身之龐大聯結車超車為閃避，略右偏離至車道邊
線外側，撞擊高淑蘋逆向違規停於路邊之車而人車倒地死亡等情
。依上開認定，上訴人原行駛在陳庶全機車之後，原判決乃認上
訴人自有隨時警戒前方預防危險發生之注意義務，並無不合。又
汽車駕駛人對於防止危險發生之相關交通法令之規定，業已遵守
，並盡相當之注意義務，以防止危險發生，始可信賴他人亦能遵
守交通規則並盡同等注意義務；若因此而發生交通事故，方得以
信賴原則為由免除過失責任。原判決既認定上訴人於超車時有違
反道路交通安全規則第九十四條第三項、第一百零一條第五款之
規定，上訴人自無從依信賴原則主張免除其過失責任。至陳庶全
有酒後騎機車之情形，此係其亦與有過失之問題，不能以此解免
上訴人應負之過失責任，更與信賴原則無關。（二）原判決於理
由已依上開證據，詳為說明本件係陳庶全騎機車與上訴人駕駛之
聯結車併行在道路縮減為二車道之路段前，因道路有彎度又縮減
路段，道路右側又有逆向停放之車，上訴人由後超車未保持適當
之安全間隔及併行距離而迫近陳庶全之機車，陳庶全受到內側大
型車輛逼近，遭產生壓迫感及較大之氣流，影響陳庶全之穩定，
陳庶全在酒後駕車，受上訴人駕駛聯結車超越之影響及本身操控
之情形，導致機車碰撞違規停放之高淑蘋之車，上訴人應有過失
之理由，是原判決已說明係上訴人所駕駛之聯結車於超車時逼近
陳庶全之機車造成其壓迫及產生較大氣流而影響陳庶全騎車之穩
定，要無所謂「壓迫點」在何處未明之調查未盡之違誤。至高淑
蘋在路邊違規逆向停車，固亦有過失，但不能以此謂因高淑蘋之
過失行為之介入而中斷上訴人之過失與陳庶全之死亡間之因果關
係，原判決認定上訴人之過失與陳庶全之死亡間有相當之因果關
係，於法並無不合。（三）證人張憶茹係證述上訴人駕駛聯結車
在快到縮減車道前開始超越陳庶全之機車，於聽到擦撞聲時看到
陳庶全很貼近上訴人之聯結車，後來陳庶全機車才慢慢倒下等語
。另依卷內資料，證人呂玉蓮關於陳庶全之機車係在上訴人駕駛
之聯結車超車後始倒地等情，與張憶茹之證述並無不同，至張憶
茹所證當時陳庶全之臉與上訴人之聯結車間隔約二十公分，縱非
精準，但原判決以張憶茹之證言並綜合卷內中央警察大學之鑑定
意見等證據資料而認定上訴人係有於超車時未保持適當之安全間
隔及併行距離之過失，其採證認事並無違背證據法則。上訴意旨
(一)(二)(三)或係就原審採證認事之適法職權行使及原判決已說明之事
項，單純為事實上之爭執，或未依據卷內資料具體指摘原判決究
係如何違背法令，俱非適法之上訴理由。應認上訴人之上訴違背
法律上之程式，予以駁回。
據上論結，應依刑事訴訟法第三百九十五條前段，判決如主文。
中    華    民    國  九十八  年    十    月  二十二  日
                      最高法院刑事第七庭
                          審判長法官  林  永  茂
                                法官  蘇  振  堂
                                法官  蕭  仰  歸
                                法官  林  立  華
                                法官  蔡  彩  貞
      本件正本證明與原本無異
                                      書  記  官
中    華    民    國  九十八  年    十    月  二十七  日
                                                      K


司法院資訊處製作；財團法人民間司法改革基金會備份。
